【裁判字號】    96,交聲,529
【裁判日期】    970122
【裁判案由】    聲明異議
【裁判全文】
臺灣臺中地方法院交通事件裁定         96年度交聲字第529號
原處分機關  交通部公路總局臺中區監理所
異  議  人
即受處分人  甲○○
                    國民
上列受處分人因違反道路交通管理處罰條例案件，對於交通部公
路總局臺中區監理所於民國九十六年四月十七日所為之裁決（中
監違字第裁六○－Ｆ00000000號裁決書），聲明異議，
本院裁定如下：
    主  文
原處分撤銷。
甲○○汽車駕駛人，行經有燈光號誌管制之交岔路口闖紅燈，處
罰鍰新臺幣伍仟肆佰元，並記違規點數點。
    理  由
一、原處分機關即交通部公路總局臺中區監理所以：異議人即受
    處分人甲○○所有之車牌號碼４７２１─ＬＺ號自小客車，
    於民國九十五年八月三十一日下午二時二十七分許，在臺十
    三線七點三公里處（竹南運動公園旁），因「駕車行經有燈
    光號誌管制之交岔路口闖紅燈」之違規，經苗栗縣警察局交
    通隊依違反道路交通管理處罰條例第五十三條第一項規定逕
    行舉發，惟經依法定地址送達違規通知單，因「無人簽收」
    遭退件，原舉發單位復依規定辦理寄存送達於大肚福山郵局
    ；嗣受處分人未於期限內到案，原處分機關遂於九十六年四
    月十七日以中監違字第裁六○─Ｆ00000000號裁決
    書處罰鍰新臺幣（下同）五千四百元等語。
二、受處分人甲○○聲明異議意旨略以：受處分人未收到罰單，
    只收到裁決書，所以不知有違規，爰依法聲明異議云云。
三、按汽車駕駛人，行經有燈光號誌管制之交岔路口闖紅燈者，
    處新臺幣一千八百元以上五千四百元以下罰鍰；汽車駕駛人
    有違反道路交通管理處罰條例第五十三條之情形者，除依原
    條款處罰鍰外，並予記違規點數三點，道路交通管理處罰條
    例第五十三條第一項、第六十三條第一項第三款分別定有明
    文。又按汽車駕駛人闖紅燈，或經以科學儀器取得證據資料
    證明其行為違規，當場不能或不宜攔截製單舉發者，得對汽
    車所有人逕行舉發之；該逕行舉發，應記明車輛牌照號碼、
    車型等可資辦明之資料，查明汽車所有人姓名或名稱、住址
    後，製單舉發處罰之；逕行舉發者，應按已查明之資料填註
    車牌號碼、車輛種類、車主姓名或地址，並於通知單上方空
    白處加註逕行舉發之文字後，由舉發機關送達被通知人，道
    路交通管理處罰條例第七條之二第一項第一款、第七款、第
    四項及違反道路交通管理事件統一裁罰基準及處理細則第十
    一條第一項第四款分別定有明文。另按處理違反道路交通管
    理事件，有關文書送達之程序，依行政程序法之規定，違反
    道路交通管理事件統一裁罰基準及處理細則第五條亦有明定
    。再按送達，於應受送達人之住居所、事務所或營業所為之
    ；於應送達處所不獲會晤應受送達人時，得將文書付與有辨
    別事理能力之同居人、受僱人或應送達處所之接收郵件人員
    。應受送達人或其同居人、受僱人、接收郵件人員無正當理
    由拒絕收領文書時，得將文書留置於應送達處所，以為送達
    ；送達不能依前二條規定為之者，得將文書寄存送達地之地
    方自治或警察機關，並作送達通知書兩份，一份黏貼於應受
    送達人住居所、事務所、營業所或其就業處所門首，另一份
    交由鄰居轉交或置於該送達處所信箱或其他適當位置，以為
    送達。前項情形，由郵政機關為送達者，得將文書寄存於送
    達地之郵政機關，寄存機關自收受寄存文書之日起，應保存
    三個月，行政程序法第七十二條第一項前段、第七十三條第
    一項、第三項、第七十四條分別定有明文。又九十二年二月
    七日修正之民事訴訟法第一百三十八條第二項規定「寄存送
    達，自寄存之日起，經十日內發生效力。」，然行政程序法
    第七十四條就寄存送達已自行規定，該條文中並無十日生效
    之規定，亦未準用民事訴訟法，故民事訴訟法關於寄存送達
    之規定，於行政程序自難適用（最高行政法院九十五年度裁
    字第二六六三號裁定意旨參照）。準此依行政程序法第七十
    三條規定寄存送達者，於合法寄存送達時即發生送達效力，
    合先敘明。
四、經查：
  (一)受處分人甲○○所有車牌號碼４７２１─ＬＺ號自用小客車
    ，於九十五年八月三十一日下午二時二十七分許，在臺十三
    線七點三公里處，因駕車行經有燈光號誌管制之交岔路口闖
    紅燈，為苗栗縣警察局警員依科學採證照片逕行舉發，並掣
    開舉發違反道路交通管理事件通知單等情，有舉發違反道路
    交通管理事件通知單一份及採證相片二張在卷可稽，且受處
    分人並不爭執有上開違規事實，是受處分人確有上開舉發通
    知單所載之違規事實，堪以認定。
  (二)本件舉發違反道路交通管理事件通知單業經苗栗縣警察局於
    九十五年九月二十一日寄達受處分人之臺中縣大肚鄉○○村
    ○○路○段四二八巷二一之四弄三號戶籍地址，因未獲會晤
    受處分人本人，且亦無得受領文書之受處分人之同居人，乃
    製作送達通知書一份黏貼受處分人住所門首，另一份置於受
    處分人住所信箱，並將該通知單郵件於九十五年九月二十一
    日寄存於大肚福山郵局以為寄存送達，此有苗栗縣警察局九
    十六年五月十六日苗警交字第○九六○○一九七六四號函及
    所附中華民國郵政交寄人大宗掛號函件存根及送達證書影本
    各一份附卷可稽。是上開舉發通知單既經舉發單位即苗栗縣
    警察局依據行政程序法第七十四條規定於九十五年九月二十
    一日寄存送達，揆諸上揭說明，應於寄存之日即九十五年九
    月二十一日即生合法送達之效力。受處分人在上開舉發通知
    單合法送達後，未於應到案期限內，向原處分機關提出申訴
    或按最低額繳交罰鍰結案，是原處分機關因受處分人未於期
    限內依法提出申訴或繳交最低罰鍰結案，逕予裁處罰鍰，於
    法並無不合，本件異議人異議為無理由。
五、綜上所述，原處分機關認受處分人有上開違規事實，依法予
    以裁處罰鍰，固非無見。惟因原處分機關僅依道路交通管理
    處罰條例第五十三條第一項之規定，裁處罰鍰五千四百元，
    而漏未依同條例第六十三條第一項第三款之規定，記違規點
    數三點。從而，本件受處分人之聲明異議雖無理由，然原處
    分既有前開漏未裁罰之處，即屬無可維持，應由本院予以撤
    銷，並對受處分人汽車駕駛人行經有燈光號誌管制之交岔路
    口闖紅燈之違規行為，依道路交通管理處罰條例第五十三條
    第一項、第六十三條第一項第三款之規定，裁處罰鍰五千四
    百元，並記違規點數三點，以資適法。
六、據上論斷，應依道路交通案件處理辦法第二十條，道路交通
    管理處條例第五十三條第一項、第六十三條第一項第三款，
    裁定如主文。
中    華    民    國    97    年    1     月    22    日
                  交通法庭    法  官  郭妙俐
上正本證明與原本無異。
如不服本裁定，應於送達後五日內，向本院提出抗告狀。
                              書記官  陳玉芬
中    華    民    國    97    年    1     月    22    日


司法院資訊處製作；財團法人民間司法改革基金會備份。
